【裁判字號】    98,上訴,1212
【裁判日期】    990311
【裁判案由】    偽造文書等
【裁判全文】
臺灣高等法院臺南分院刑事判決        98年度上訴字第1212號
上  訴  人  臺灣臺南地方法院檢察署檢察官
被      告  寅○○
上列上訴人因被告偽造文書等案件，不服臺灣臺南地方法院98年
度訴字第633號中華民國98年9月29日第一審判決（起訴案號：臺
灣臺南地方法院檢察署97年度偵字第5666號、5667、5668、1441
9號），提起上訴，被告就犯罪事實為有罪之陳述，經本院裁定
進行簡式審判程序後，本院判決如下：
    主  文
原判決撤銷。
寅○○連續行使偽造私文書，足以生損害於他人，處有期徒刑壹
年，減為有期徒刑陸月，如易科罰金，以銀元佰元即新臺幣玖
佰元折算壹日。又行使偽造私文書，足以生損害於他人，處有期
徒刑拾月，減為有期徒刑伍月，如易科罰金，以新臺幣壹仟元折
算壹日；又行使偽造私文書，足以生損害於他人，處有期徒刑拾
月，減為有期徒刑伍月，如易科罰金，以新臺幣壹仟元折算壹日
。應執行有期徒刑壹年月，如易科罰金，以銀元佰元即新壹
幣玖佰元折算壹日。
    事  實
一、緣寅○○於民國92年8月起至94年12月間，自任互助會會首
    ，陸續召集如附表一至附表五所示之5組互助會（會期起迄
    期間、開標日期、會員人數等均詳如上開附表所示），並邀
    集壬○○、甲○○、庚○○、子○○、午○○○、丑○○○
    等人陸續參與各該互助會，投開標地點均在寅○○位於臺南
    市○區○○路994巷13號住處，標會方式係於每月開標日，
    以會員親自或電話委託寅○○在標單上書寫會員名稱、標息
    金額參與投標之方式，由寅○○主持開標事宜。
  (一)寅○○於起會日為92年8月20日（如附表一所示）之互助會
    進行中之不詳時間，基於意圖為自己不法所有及行使偽造私
    文書之概括犯意，寅○○即利用欲投標之會員未必親自到場
    ，會員間彼此亦未全然認識，及為會首身份掌控主持開標之
    機會，未經互助會會員之同意或授權，冒用互助會會員「癸○○」、「沈塗澤」及其他不詳會員之名義，連續4次在標
    單上填寫投標金額，以及在標單上填寫「沈」之署名參與競
    標，以此方式偽造該投標單之準私文書，且將偽造之標單出
    示予競標時到場之合會會員而行使之，足以生損害於癸○○
    、壬○○、沈塗澤、丙○○、吳阿鑾及其他活會會員。復於
    得標後即向活會會員告知上開得標情形，使不知情之如附表
    一所示活會會員壬○○、午○○○、丑○○○等人誤以為上
    開人士得標，因而陷於錯誤，陸續如數遵期繳交會款予寅○○。
  (二)寅○○乃承前概括犯意，於93年2月16日，將未參與互助會
    之「方俊能」、「己○○」列入如附表二所示之互助會單中
    ，使其他會員陷於錯誤，誤信方、林二人有參與互助會願繳
    會款，而參與該互助會，寅○○即於互助會進行中之不詳時
    間，冒用其他不詳會員之名義，連續5次在標單上填寫投標
    金額，且將偽填之標單出示予競標時到場之合會會員而行使
    之，復於得標後即向活會會員告知上開得標情形，使不知情
    之附表二所示活會會員丑○○○等人誤以為上開人士得標，
    因而陷於錯誤，陸續如數遵期繳交會款予寅○○，迄止會後
    發現活會會員超出結會會數，始知上情。嗣因寅○○無力再
    支付會款，遂於96年4月間無預警倒會。爾後經互助會會員
    相互比對後發現：(1)以上開起會日為92年8月20日（如附表
    一所示）之互助會所進行之期數計算，自倒會日96年4月至
    最末期96年12月20日止，按理尚須進行11次，惟竟仍有附表
    一所示未投標之活會15會，寅○○即以此方式詐領會款至少
    新台幣（下同）138萬元；(2)以上開起會日為93年2月16日（
    如附表二所示）之互助會所進行之期數計算，自倒會日96年
    4月至最末期96年8月16日止，按理尚須進行5次，惟竟仍有
    附表二所示未投標之活會10會，寅○○即以此方式詐領會款
    至少235萬元互助會會員包含壬○○、甲○○、庚○○、子
    ○○、午○○○、丑○○○始知受騙。
二、寅○○明知經濟能力已陷於困難，無足夠付款能力，且卯○○不願意入會，竟圖以會養會，基於意圖為自已不法所有及
    行使偽造私文書之犯意，於95年12月10日，以其為會首，召
    集如附表六所示之互助會（會期起迄期間、開標日期、會員
    人數等均詳如附表六所示），於互助會中虛列不實會員，即
    人頭「卯○○」於互助會中，使其他會員壬○○、子○○、
    午○○○、丑○○○等人誤信卯○○為會員而願繳會款，而
    參與該互助會，投開標地點均在寅○○臺南市○區○○路99
    4巷13號住處，標會方式係於每月開標日，以會員親自或電
    話委託寅○○在標單上書寫會員名稱、標息金額參與投標之
    方式，由寅○○主持開標事宜，不知情之會員壬○○、子○○、午○○○、丑○○○等人均不疑有他，而參加互助會並
    交付會款，而於互助會進行至96年1月10日、96年3月10日時
    ，寅○○即利用吳阿鑾未在場、人頭會員「卯○○」之名義
    ，於標單上分別填寫欲投標者姓名「吳、1000元」、「秀鳳
    、500元」，旋持以行使參加競標，嗣再向會員戊○○等人
    佯稱係吳阿鑾、卯○○得標，致使不知情之會員包含戊○○
    、壬○○、子○○、午○○○、丑○○○等人均陷於錯誤、
    繳交會款，寅○○因而詐領得標金約54萬4000元，均足以生
    損害於戊○○、壬○○、子○○、午○○○、丑○○○等人
    及其他活會會員。寅○○標得互助會，並詐得得標金後，旋
    即倒會，而於次月96年4月因未開會且既遷居，壬○○等人
    始知上情。
三、案經壬○○、甲○○、庚○○、子○○、午○○○、丑○○○訴由台南市警察局第五分局報請臺灣臺南地方法院檢察署
    檢察官偵查起訴。
    理  由
壹、程序部分：
    本件被告寅○○所犯係死刑、無期徒刑、最輕本刑為三年以
    上有期徒刑以外之罪，亦非高等法院管轄第一審案件，且被
    告於本院審理時，已就被訴事實為有罪之陳述，經告知簡式
    審判程序之旨後，被告及檢察官對於本件依簡式審判程序審
    理均表示同意（見本院卷第99頁），本院依刑事訴訟法第27
    3條之1第1項規定，當庭裁定本件進行簡式審判程序，是本
    件依刑事訴訟法第273條之2規定，不受同法第159條第1項、
    第161條之2、第161條之3、第163條之1及第164條至第170
    條有關證據提示、交互詰問及傳聞證據等相關規定之限制，
    合先敘明。
貳、實體部分：
一、上揭犯罪事實業據被告寅○○於原審審理時及本院審理時均
    坦承不諱，核與告訴人壬○○、甲○○、庚○○、子○○、
    午○○○、丑○○○等人分別於警詢及偵訊指訴、證人丙○○、陳美雲、丁○○、乙○○、癸○○、卯○○、吳阿鑾、
    戊○○、呂慧真等人於偵訊證述之情節相符，且有如附表一
    至六所示之互助會會單各1份附卷可稽，足供擔保被告上開
    任意性自白之真實性，是本件事證明確，被告犯行應堪認定
    。另本件被告詐得金額之計算如下：
  1.附表一部分冒標4會：5000（投標金額不明，以原會金計算
    ）×4（會）×69（扣除會首被告後之會員數）＝138萬元
  2.附表二部分冒標5會：10000（投標金額不明，以原會金計算
    ）×5（會）×47（扣除會首被告及冒名後之會員數）＝235
    萬元
  3.附表六冒標吳阿鑾部分：4000（會金5000，內標1000）×64
    （扣除會首被告後之會員數）＝25萬6000元
  4.附表六冒標卯○○部分：4500（會金5000，內標500）×64
    （扣除會首被告後之會員數）＝28萬8000元
二、新舊法比較（就附表一、二部分）
  (一)被告行為後，於94年1月7日修正，同年2月2日公布之刑法，
    業於95年7月1日施行。按行為後法律有變更者，適用行為時
    之法律。但行為後之法律有利於行為人者，適用最有利於行
    為人之法律，修正後之刑法第2條第1項定有明文。該條之規
    定係規範行為後法律變更所生新舊法律比較適用之準據法，
    雖亦經修正，但因屬適用法律之準據法，本身尚無比較新舊
    法之問題，應一律適用裁判時之修正後刑法第2條之規定，
    決定適用之刑罰法律，且應就罪刑有關之共犯、未遂犯、想
    像競合犯、牽連犯、連續犯、結合犯，以及累犯加重、自首
    減輕暨其他法定加減原因與加減例等一切情形，綜其全部罪
    刑之結果而為比較（最高法院95年5月23日刑事庭第8次會議
    決議可資參照）。
  (二)【適用法條之罰金刑】：
    刑法第33條第5款，於修正前之規定為：「主刑之種類如左
    ：五、罰金：1元以上」，現行刑法之規定則為：「主刑之
    種類如下：五、罰金：新臺幣1千元以上，以百元計算之」
    ，而本件被告所犯詐欺罪，得科罰金，依修正前或修正後之
    刑法，該罪罰金刑之最高額並無不同，惟依修正前之刑法，
    最低額為銀元1元，若換算為新臺幣，為新臺幣3元，較修正
    後刑法罰金刑最低為新臺幣1千元為低，新舊法比較之結果
    ，以修正前之規定較有利於被告。
  (三)【關於罰金刑貨幣單位由銀元修正為新臺幣之法律適用】：
    刑法施行法第1條之1的立法理由謂：因應刑法增修條文施行
    後，刑法第33條第5款規定，罰金貨幣單位已改為新臺幣，
    是以同法各罪所定罰金貨幣單位，自應配合上開規定修正；
    且因不再適用現行法規所定貨幣單位折算新臺幣條例，為使
    罰金數額趨於一致，避免衍生新舊法比較適用問題，以緩和
    實務適用法律之衝擊，於不變動罰金數額之前提下，而為制
    定。可見刑法施行法第1條之1，係為取代罰金罰鍰提高標準
    條例第1條前段而制定，具有特別準據法之性質，應逕予適
    用（最高法院96年度臺上字第5331號、第4185號、第1464號
    判決意旨參照）。
  (四)【刑法第41條易科罰金】：
    本件被告於附表一、二所示行為當時之刑法第41條第1項前
    段規定：「犯最重本刑為5年以下有期徒刑以下之刑之罪，
    而受6個月以下有期徒刑或拘役之宣告，因身體、教育、職
    業、家庭之關係或其他正當事由，執行顯有困難者，得以1
    元以上3元以下折算1日，易科罰金。」又被告行為時之易科
    罰金折算標準，修正前罰金罰鍰提高標準條例第2條前段（
    現已廢止）規定，就其原定數額提高為100倍折算1日，則本
    件被告行為時之易科罰金最高折算標準，應以銀元300元折
    算1日，經折算為新台幣後，應以新台幣900元折算為1日。
    惟95年7月1日修正施行之刑法第41條第1項前段則規定：「
    犯最重本刑為5年以下有期徒刑以下之刑之罪，而受6個月以
    下有期徒刑或拘役之宣告者，得以新台幣1000元、2000元或
    3000元折算1日，易科罰金。」比較修正前後之易科罰金折
    算標準，以95年7月1日修正施行前之規定，較有利於行為人
    ，依刑法第2條第1項前段規定，應適用修正前刑法第41條第
    1項前段規定，定其折算標準，較有利於被告。另95年7月1
    日修正前之刑法第41條第2項原規定「前項規定於數罪併罰
    ，其應執行之刑未逾六個月者，亦適用之。」則如定應執行
    刑逾六個月即不得易科，嗣98年12月30日修正施行之刑法第
    41條第8項規定：「第一項至第四項及第七項之規定，於數
    罪併罰之數罪均得易科罰金或易服社會勞動，其應執行之刑
    逾六月者，亦適用之。」是定應執行刑逾六個月時仍得易科
    罰金，比較新舊法，此部分則以新修正之本法對被告為有利
    。
  (四)【刑法第51條定執行刑】：
    如附表一所示被告犯罪部分係於95年7月1日前所為，附表二
    所示被告犯罪部分則為95年7月1日後所犯。而修正前刑法第
    51 條第5款係規定：「宣告多數有期徒刑者，於各刑中之最
    長期以上，各刑合併之刑期以下，定其刑期。但不得逾20年
    。」修正後則規定：「宣告多數有期徒刑者，於各刑中之最
    長期以上，各刑合併之刑期以下，定其刑期。但不得逾30年
    。」新舊法比較結果，新法並未較有利於被告。
  (五)【修正前刑法第55條牽連犯】：
    被告行為後，刑法第55條「犯一罪而其方法或結果之行為犯
    他罪者，從一重處斷」之規定，業經刪除，原規定之犯一罪
    而其方法或結果行為犯他罪之牽連犯情形，應按數罪併罰之
    原則論處，本件被告95年7月1日前所犯行使偽造準私文書、
    詐欺取財罪等二罪間，既有方法、結果之牽連關係，比較新
    、舊法，刪除後之法律適用，並未較有利於被告，故本件仍
    應適用被告行為時即修正前刑法第55條之規定。
  (六)【修正前刑法第56條連續犯】：
    修正前刑法第56條之連續犯規定，業於94年1月7日修正公布
    刪除，並於95年7月1日施行，則修正後新刑法既刪除第56條
    連續犯之相關規定，則附表一所示犯罪部分之數行為，因係
    屬侵害數個個別不同之社會法益，自應以數個獨立罪論處，
    併合處罰後合併定其應執行刑。比較新舊刑法適用之結果，
    被告所犯附表一所示犯罪部分，以修正前之舊刑法連續犯規
    定較有利於被告。
  (七)依修正前刑法第68條規定罰金加減者，僅加減其最高度，然
    修正後刑法第67條規定罰金加減者，其最高度及最低度同加
    減之。
  (八)是就上開本件所涉與罪刑有關之各法律適用項目綜合比較結
    果，應以修法前之規定對於被告較為有利，本於統一性及整
    體性原則，有關上開罪刑之適用，應依刑法第2條第1項前段
    之規定，一體適用被告行為時即修正前刑法之規定論處（最
    高法院97年度台上字第1424號、97年度台上字第5292號、97
    年度台上字第1915號判決意旨參照）。惟應執行刑逾六個月
    是否得易科罰金，則以新修正之刑法第41條第8項規定有利
    於被告，且符合大法官會議釋字第662號解釋意旨，故應作
    有利被告認定，此部分應適用新修正之刑法第41條第8項規
    定。
三、論罪科刑：
  (一)按冒用他人名義書寫標單，以冒標他人之互助會，茍標單上
    除書寫被冒標者姓名及欲標取會款所出利息之金額外，並書
    有「標單」之意旨，而就文義內容之本身，使人一見即知係
    投標會款之標單，該標單固係刑法第210條所稱之私文書；
    惟如僅在紙上書寫被冒標者之姓名及所出利息之金額，就文
    義本身並不足以獨立表示一定用意之證明，如非依民間互助
    會之習慣，尚無從認定其上之文字，係用以表示該名義人願
    出所書金額之利息以標取互助會會款之證明者，則非刑法第
    210條所規定之私文書，而屬同法第220條以文書論之準私文
    書（最高法院91年度台上字第5683號判決意旨參照）。查本
    件被告冒用「癸○○」、「丁○○」、「方俊能」、「己○○」、「辛○○○」、「卯○○」及其他不詳姓名之會員名
    義，先後數次於標單上偽造渠等之署押並書寫標金數目，依
    民間互助會之習慣，足以表示係標單作為標會之憑證，揆諸
    前開判決意旨，應屬偽造刑法第220條第1項以文書論之準私
    文書，嗣被告又將該標單提示予其他互助會成員參加競標，
    並據該準私文書之內容主張其標取會金之意思，而冒標詐取
    活會會員會款，各足生損害於被冒標名義人及活會會員。是
    核被告所為如犯罪事實欄一、二之行為，均係犯刑法第216
    條、第210條、第220條第1項之行使偽造準私文書罪、同法
    第339條第1項之詐欺取財罪。被告先後所為偽造署押之行為
    ，係偽造準私文書之部分行為，為偽造準私文書之高度行為
    所吸收，偽造準私文書之低度行為則為行使之高度行為所吸
    收，均不另論罪。又其各次犯行使偽造準私文書向各合會會
    員詐取會款，乃一行為而觸犯數詐欺罪名，應依想像競合犯
    之例，從一重處斷。另被告為犯罪事實欄一所示之多次冒標
    詐取會款犯行，係成立於95年6月30日之前，依前開新舊法
    比較結果，應適用修法前刑法第55條、第56條規定較有利於
    行為人，則被告寅○○先後多次行使偽造準私文書、詐欺取
    財之行為，時間緊接、各犯同一構成要件之罪，顯各基於概
    括犯意為之，均應依修正前刑法第56條連續犯之規定各論以
    一罪，並加重其刑。又連續行使偽造準私文書罪、連續詐欺
    取財罪二罪間，有方法、結果之牽連關係，應依修正前刑法
    第55條後段之規定，從一重之連續行使偽造準私文書罪處斷
    。
  (二)次按刑法廢除牽連犯後，行為人之數舉動所侵害之數罪具有
    保護同一法益之情形，及行為人為完成某一主要犯罪行為，
    而在先前準備階段觸犯犯罪，或犯罪後為保全犯罪成果觸犯
    犯罪之情形，依一般社會觀念，認應評價為一罪方符合刑罰
    原則，如予數罪併罰，反有過度之疑，與人民法律感情亦未
    契合。是於廢除牽連犯後，適度擴張一行為概念，認此情形
    為一行為，方屬適當，此一行為即所謂「因不法行為結果單
    一性而形成之行為單數」、「構成要件的行為單數」，有最
    高法院97年度台上字第1880號判決可參。查被告於犯罪事實
    欄二所示之2次冒標詐取會款犯行均發生於95年7月1日之後
    ，其中牽連犯、連續犯規定業已廢止適用，然被告冒名投標
    之目的，主要為詐取得標款項，揆諸前揭最高法院判決要旨
    說明，依一般社會觀念，認應評價為一行為始為妥適，是被
    告一冒名投標行為，同時觸犯行使偽造準私文書與詐欺取財
    犯行，均應依想像競合犯之規定，從重論以一行使偽造準私
    文書罪即可，至被告先後冒用卯○○、吳阿鑾等人2次冒標
    及詐取得標款項行為，則屬犯意個別，行為不同，應予分論
    併罰。
  (三)另關於附表三、四、五所示起會日分別為93年12月10日、94
    年4月15日、94年12月25日之互助會部分，被告就該3組互助
    會之成立與經營，是否涉有何偽造文書、詐欺等罪嫌之情事
    ，該部份本案除告訴人等之片面指訴外，無其他超出會期數
    量之活會會員可證明被告冒標，亦無其他證人證明被告有偽
    造標單之舉，是尚查無其他積極證據可資佐證，則尚難令被
    告擔負罪責。此業據檢察官於本件起訴書中陳明該部分並無
    證據可資證明被告犯罪，惟該部分與前揭有罪部分，有刑法
    修正施行前連續犯及牽連犯之裁判上一罪關係，應為起訴效
    力所及，而不另為不起訴處分。是本院就該部分爰不另為無
    罪之諭知，併此敘明。
四、撤銷原判決之理由：
  (一)原審以被告罪證明確，因予論罪科刑，固非無見。惟查：
    (1)告訴人子○○雖於警詢時指稱：「92年8月20日起至96年
    12月20日止這1會70期，我共跟2會，這2會有1會是死會，1
    會活會」等語（見96年度發查字第893號卷第17頁），然於
    原審審理時則已明確指稱：「附表一我兩會都是死會」等語
    （見原審卷第60頁），足認在附表一所示之互助會，子○○
    參與的2會均已死會，活會會員應係共計至少15名，是原判
    決引用起訴書附表一所載，認「子○○有2會（1個活會1個
    死會）」、「共計至少17名活會會員」，其認定事實顯有違
    誤。(2)又原判決引用起訴書所載認犯罪事實一部分被告詐得
    之金額為56萬元，犯罪事實二部分被告詐得之金額為28萬元
    ，惟原判決並未敘明此金額係如何計算得出，而依上開本院
    計算所得，犯罪事實一、二部分被告詐得之金額應分別為37
    3萬元及54萬4000元，是原判決此部分亦有判決不備理由及
    事實認定錯誤之處，自有未洽。(3)再查，被告雖前未曾因故
    意犯罪受有期徒刑以上刑之宣告，且被告於審理程序中坦承
    犯行，已多次與權利受侵害之會員進行協調清償方式及金額
    並達成和解，此有合會債權人開會通知、被告簽名之切結書
    、被告與被害人簽立之協議書、原審98年8月28日98年度南
    簡調字第1364號調解筆錄等在卷可參（見原審卷第20、21、
    97-101、150-152頁）。惟查，被告於本院審理時已明確供
    稱：「我的財產都已經拿出來清償，原審附表所載之積欠金
    額，目前無力清償」等語（見本院卷第59、110頁）。原判
    決依刑法第74條第2項第3款之規定，認為兼顧如附表七所示
    被害人之利益，另諭知被告應於緩刑4年期間內向如附表七
    所示之被害人各支付如附表七所示之金額，固非無見，但按
    刑法第76條規定：「緩刑期滿，而緩刑之宣告未經撤銷者，
    其刑之宣告失其效力。但依第75條第2項、第75條之1第2項
    撤銷緩刑宣告者，不在此限。」，本件原判決所定被告應支
    付款項之期限竟與緩刑期4年相同，如此將使被害人於支付
    期限4年屆至後，始得請求檢察官依刑法第75條之1第1項第4
    款之規定聲請撤銷緩刑，然此時緩刑4年已期滿，依上開法
    條規定，本件刑之宣告屆時已失其效力，如何還能以被告未
    履行緩刑條件而撤銷緩刑宣告？準此，原判決諭知應於緩刑
    4年期間內向如原判決附表七所示之被害人各支付如原判決
    附表七所示之金額，對被害人而言，顯無實質之助益。綜上
    ，原判決就諭知被告緩刑4年，及應於緩刑期內向如原判決
    附表七所示被害人各支付如原判決附表七所示之金額部分，
    均尚有未恰。是檢察官循告訴人子○○等人之請求上訴意旨
    ，上訴指摘被告惡性重大，且未依和解內容履行，原審量處
    應執行有期徒刑一年二月，且緩刑四年，顯有未洽，因而指
    摘原判決不當等語，非無理由，且原判決亦有上開其餘可議
    之處，即屬無可維持，自應由本院將原判決予以撤銷改判。
  (二)爰審酌被告因遭會員倒會拖累，為求所召集之各互助會能繼
    續運作，遂以冒標方式籌款應付金額之犯罪動機、被害人及
    冒標次數、所詐金額、侵害遭冒標會員以及續繳會款之活會
    會員權利，其罔顧參與合會實際繳付會款之會員對其之信任
    及善意，致會員血本無歸，損失不貲，甚至增加會員個人精
    神上之壓力，及被告前無不法前科，有臺灣高等法院被告前
    案紀錄表1紙在卷可稽，被告犯罪後坦承犯行之態度等一切
    情狀，分別量處如主文第2項所示之刑。又被告前開犯行均
    係發生於96年4月24日之前，依中華民國96年罪犯減刑條例
    第2條第1項第3款之規定，所犯悉合於減刑條件，依前揭規
    定於裁判時併減其宣告刑二分之一，併定其應執行刑，及諭
    知易科罰金之折算標準。至被告所偽造之標單，以一般民間
    互助會之習慣，於歷次開完標後均已丟棄而滅失，是各該偽
    造標單及其上偽造署押既均已滅失而不存在，自無庸再依刑
    法第219條宣告沒收，併此敘明。
五、據上論斷，應依刑事訴訟法第369條第1項前段、第364條、
    第299條第1項前段、第273條之1第1項，刑法第2條第1項前
    段、第216條、第210條、第220條第1項、第339條第1項、第
    55條、第41條第1項前段、修正前刑法第56條、修正前刑法
    第55條後段、修正前刑法第41條第1項前段、第2項、修正前
    刑法第51條第5款、98年12月30日修正公布之刑法第41條第
    8項，修正前罰金罰鍰提高標準條例第2條，刑法施行法第1
    條之1，中華民國96年罪犯減刑條例第2條第1項第3款、第7
    條、第9條第1項，判決如主文。
本案經檢察官郭珍妮到庭執行職務。
中    華    民    國    99    年    3     月    11    日
                  刑事第四庭    審判長法  官  吳志誠
                                      法  官  吳森豐
                                      法  官  彭喜有
以上正本證明與原本無異。
如不服本判決應於收受送達後10日內向本院提出上訴書狀，其未
敘述上訴理由者，並得於提起上訴後10日內向本院補提理由書（
均須按他造當事人之人數附繕本）「切勿逕送上級法院」。
                                      書記官  黃子起
中    華    民    國    99    年    3     月    12    日
  附表一
 ┌──────┬───┬─────┬─────┬───┐
 │起會日      │金額  │開標日期  │標會方式  │會期  │                          │
 │            │      │          │          │      │                          │
 ├──────┼───┼─────┼─────┼───┤
 │92年8月20日 │5千元 │每月20日  │內標      │70次  │                          │
 │至96年12月20│      │          │          │      │                          │
 │日止        │      │          │          │      │                          │
 │            │      │          │          │      │                          │
 ├──────┴───┴─────┴─────┴───┤
 │註：至96年4月份倒會時含4月份之會期，尚有12次會期，不│
 │含4月份，則僅餘11會                                 │
 ├──────────────────────────┤
 │丁○○(沈太太)尚有2個活會                           │
 │丙○○尚有2個活會                                   │
 │乙○○尚有1個活會                                   │
 │丑○○○(胡太太)尚有2個活會                         │
 │午○○○(林玉美)尚有2個活會                         │
 │癸○○尚有1個活會                                   │
 │壬○○尚有1個活會                                   │
 │辛○○○(邱太太)尚有2個活會                         │
 │巳○○尚有2個活會                                   │
 │共計至少15名活會會員                                │
 └──────────────────────────┘
  附表二
 ┌──────┬───┬─────┬─────┬───┐
 │起會日      │金額  │開標日期  │標會方式  │會期  │
 │            │      │          │          │      │
 ├──────┼───┼─────┼─────┼───┤
 │93年2月16日 │1萬元 │每月16日  │內標      │50次  │
 │至96年8月16 │      │          │          │      │
 │日止        │      │          │          │      │
 ├──────┴───┴─────┴─────┴───┤
 │註：96年4月至最末期96年8月16日止，尚須進行5次開標   │
 ├──────────────────────────┤
 │丙○○尚有1個活會                                   │
 │丑○○○(胡太太)尚有1個活會                         │
 │吳阿鑾尚有尚有2個活會                               │
 │巳○○尚有2個活會                                   │
 │癸○○尚有1個活會                                   │
 │沈太太尚有1個活會                                   │
 │卯○○尚有1個活會                                   │
 │辰○○尚有1個活會                                   │
 └──────────────────────────┘
  附表三
 ┌──────┬───┬─────┬─────┬───┐
 │起會日      │金額  │開標日期  │標會方式  │會期  │
 │            │      │          │          │      │
 ├──────┼───┼─────┼─────┼───┤
 │93年12月10日│1萬元 │每月10日  │內標      │42次  │
 │至97年5月10 │      │          │          │      │
 │日止        │      │          │          │      │
 ├──────┴───┴─────┴─────┴───┤
 │註：尚餘14會                                        │
 │壬○○有2會(1個活會1個死會)                         │
 │甲○○(李太太)尚有1個活會                           │
 └──────────────────────────┘
  附表四
 ┌──────┬───┬─────┬─────┬───┐
 │起會日      │金額  │開標日期  │標會方式  │會期  │
 │            │      │          │          │      │
 ├──────┼───┼─────┼─────┼───┤
 │94年4月15日 │1萬元 │每月15日  │內標      │43次  │
 │至97年10月15│      │          │          │      │
 │日          │      │          │          │      │
 ├──────┴───┴─────┴─────┴───┤
 │尚餘18會                                            │
 │告訴人庚○○(王太太)尚有1個活會                     │
 │甲○○(李太太)尚有1個活會                           │
 │子○○尚有1個活會                                   │
 └──────────────────────────┘
  附表五
 ┌──────┬───┬─────┬─────┬───┐
 │起會日      │金額  │開標日期  │標會方式  │會期  │
 │            │      │          │          │      │
 ├──────┼───┼─────┼─────┼───┤
 │94年12月25日│1萬元 │每月25日  │內標      │49次  │
 │至98年12月25│      │          │          │      │
 │日          │      │          │          │      │
 ├──────┴───┴─────┴─────┴───┤
 │註：邱玉雲有繳98年4月25日之會款1萬元                │
 │子○○尚有1個活會                                   │
 │午○○○尚有1個活會                                 │
 │丑○○○尚有1個活會                                 │
 └──────────────────────────┘
  附表六
 ┌──────┬───┬─────┬─────┬───┐
 │起會日      │金額  │開標日期  │標會方式  │會期  │
 │            │      │          │          │      │
 ├──────┼───┼─────┼─────┼───┤
 │95年12月10日│5千元 │每月10日  │內標      │65次  │
 │99年12月25日│      │          │          │      │
 │止；惟96年4 │      │          │          │      │
 │月即止會    │      │          │          │      │
 ├──────┴───┴─────┴─────┴───┤
 │子○○尚有2個活會                                   │
 │壬○○尚有2個活會                                   │
 │辛○○○尚有2個活會                                 │
 │午○○○尚有1個活會                                 │
 │丑○○○尚有1個活會                                 │
 └──────────────────────────┘

司法院資訊處製作；財團法人民間司法改革基金會備份。
